臺灣高等法院刑事裁定
109年度毒抗字第14號
抗  告  人  
即  被  告  李健潁  

                      籍設桃園市○鎮區○○路000號○○○○○○○○○）     

上列抗告人即被告因違反毒品危害防制條例案件，不服臺灣桃園
地方法院108年度毒聲字第375號中華民國108年11月6日裁定（聲
請案號：臺灣桃園地方檢察署108年度毒偵字第4554號），提起
抗告，本院裁定如下：
    主  文
抗告駁回。                                                  理  由
一、原裁定意旨略以：抗告人即被告甲○○於民國108年6月2日上
    午8時許，在新北市新莊區中正路之某汽車旅館內，以玻璃
    球燒烤吸食煙霧之方式，施用第二級毒品甲基安非他命1次
    ，業經抗告人於警詢、偵查時均坦承不諱，並有臺中市政府
    警察局第五分局偵辦毒品案件尿液檢體對照表、詮昕科技股
    份有限公司濫用藥物尿液檢驗報告在卷可稽，足徵抗告人確
    於上開時地施用第二級毒品無訛。而被告前因施用毒品案件
    ，於經原審法院以102年度毒聲字第36號裁定送觀察勒戒後
    ，因認無繼續施用毒品之傾向，於102年6月27日執行完畢釋
    放出所，其於執行完畢釋放後5年後再犯本案，故檢察官聲
    請裁定令抗告人入勒戒處所施以觀察勒戒，核無不合，應予
    准許。爰依毒品危害防制條例第20條第3項、第1項、觀察勒
    戒處分執行條例第3條第1項，裁定將抗告人送勒戒處所觀察
    、勒戒等語。
二、抗告意旨略以：本案係由警方誘捕，且未開庭讓抗告人聲請
    至醫院戒癮治療，抗告人僅吸食1次，在案發後也未再繼續
    施用，抗告人吸食1次已感到害怕，故自行戒斷。爰請撤銷
    原裁定云云。
三、按犯毒品危害防制條例第10條之罪者，檢察官應聲請法院裁
    定，或少年法院（地方法院少年法庭）應先裁定，令被告或
    少年入勒戒處所觀察、勒戒，其期間不得逾2月；依前項規
    定為觀察、勒戒或強制戒治執行完畢釋放後，5年後再犯第1
    0條之罪者，適用本條前2項之規定；第20條第1項及第23條
    第2項之程序，於檢察官先依刑事訴訟法第253條之1第1 項
    、第253條之2之規定，為附命完成戒癮治療之緩起訴處分時
    ，或於少年法院（地方法院少年法庭）認以依少年事件處理
    法程序處理為適當時，不適用之，毒品危害防制條例第20條
    第1項、第3項、第24條第1項分別定有明文。
四、經查：
  ㈠抗告人基於施用第二級毒品甲基安非他命之犯意，於前揭時
    間、地點，施用甲基安非他命1次，嗣為警採集其尿液，送
    請詮昕科技股份有限公司以酵素免疫分析法初步檢驗及以氣
    相層析質譜儀法確認檢驗結果，呈安非他命、甲基安非他命
    陽性反應等情，業據抗告人於警詢、偵查中坦承不諱，並有
    臺中市政府警察局第五分局偵辦毒品案件尿液檢體對照表（
    尿液編號：E108278）、詮昕科技股份有限公司108年6月18
    日濫用藥物尿液檢驗報告在卷可稽。是以抗告人確有施用第
    二級毒品之犯行1次，堪以認定。
  ㈡抗告人雖辯稱其係遭警方誘捕云云。然本案係員警執行網路
    巡邏之際，由抗告人主動邀約在網路上暱稱為「人妻執念」
    之員警一同施用甲基安非他命，員警乃接受其邀約，因而循
    線查獲等情，業據抗告人於警詢中供明在卷，並有雙方於網
    路聊天室之翻拍照片等件在卷為佐。足見本案之查獲，係抗
    告人原已具有施用毒品之意思，員警獲悉後，為取得證據，
    遂以設計引誘之方式，使抗告人暴露犯罪事證而予以逮捕偵
    辦，此乃偵查犯罪技巧之範疇，並未違反憲法對於基本人權
    之保障，且於公共利益之維護有其必要性，故員警以此方式
    誘捕抗告人，並無違法，抗告人徒執本案係警方誘捕云云而
    提起抗告，自無足取。
  ㈢抗告人復以前揭情詞，辯稱檢察官未給予抗告人聲請戒癮治
    療之機會，且抗告人已自行戒斷，請求撤銷原裁定云云。惟
    查：
  ⒈按毒品危害防制條例所規定之觀察、勒戒處分，其立法意旨
    在幫助施用毒品者戒除毒癮，該處分之性質非為懲戒行為人
    ，而係為消滅行為人再次施用毒品之危險性，目的在戒除行
    為人施用毒品之身癮及心癮措施；觀察勒戒係導入一療程觀
    念，針對行為人將來之危險所為預防、矯治措施之保安處分
    ，以達教化與治療之目的，可謂刑罰之補充制度，從而毒品
    危害防制條例本身所規定之觀察、勒戒及強制戒治等保安處
    分，雖兼具剝奪自由權利之性質，卻有刑罰不可替代之教化
    治療作用。是該條例規定之觀察、勒戒處分及附命完成戒癮
    治療之緩起訴處分，何者對於施毒者較為有利，端在何種程
    序可以幫助施用毒品之人戒除施用毒品之行為，尚非可由法
    院逕行認定附命完成戒癮治療之緩起訴處分對施用毒品者係
    較有利。此觀以檢察官對於「初犯」及「5年後再犯」施用
    毒品案件，如為附命完成戒癮治療之緩起訴處分，嗣該緩起
    訴處分被撤銷確定，檢察官應直接予以起訴或聲請簡易判決
    處刑，而不得再向法院聲請觀察、勒戒；反之，如係先向法
    院聲請觀察、勒戒，並視被告有無繼續施用毒品傾向決定是
    否接受強制戒治，其於觀察、勒戒完畢或強制戒治期滿後，
    最終均可獲得不起訴處分，所以如將後續不能完成治療及司
    法追訴之潛在風險一併納入考量，附命完成戒癮治療之緩起
    訴處分非必然有利於被告，即見其明。
  ⒉再檢察官適用刑事訴訟法第253條之1第1項及第253條之2對被
    告為緩起訴處分時，另應「參酌刑法第57條所列事項及公共
    利益之維護」，並「認以緩起訴為適當」者，始得為之，似
    可認檢察官應以向法院聲請觀察、勒戒為原則，於例外符合
    上揭緩起訴處分之要件時，始得另為附命完成戒癮治療之緩
    起訴處分。而檢察官是否適用上開規定對被告為緩起訴處分
    ，自得本於上開規定及立法目的，妥為斟酌、裁量，始予決
    定。而其裁量之結果，如認適於對被告為緩起訴處分者，固
    須於緩起訴處分中說明其判斷之依據，惟其如認為應向法院
    聲請觀察、勒戒者，此時因係適用原則而非例外，自無需贅
    餘交代不適於為緩起訴處分之理由。是抗告法院原則上應尊
    重檢察官職權之行使，僅就抗告意旨所指事項為有限之低密
    度審查，除檢察官之判斷有違背法令、事實認定有誤或其裁
    量有重大明顯瑕疵外，尚不得任意指為違法（最高法院103
    年度台上字第2464號判決意旨參照、本院暨所屬法院106 年
    法律座談會研討結論意旨參照）。
  ⒊準此，檢察官對「初犯」或「5年後再犯」施用毒品罪行之被
    告，究應採行附命完成戒癮治療之緩起訴處分，或向法院聲
    請觀察、勒戒之處遇措施，要屬檢察官之裁量職權，非法院
    所得介入或審酌，倘檢察官係聲請法院裁定觀察、勒戒，法
    院就其聲請，除檢察官有違法或濫用其裁量權之情事外，僅
    得依法裁定被告令入勒戒處所執行觀察、勒戒，以查其是否
    仍有施用毒品傾向，尚無自由斟酌以其他方式替代之權。經
    查，本件檢察官於108年6月3日偵查中訊問抗告人：「是否
    曾受觀勒或戒治？」，抗告人答：「有」，檢察官再問：「
    有無其他意見？」，抗告人答稱：「希望案件能移轉管轄到
    桃園地檢署偵辦，我也願意配合警方找出藥頭」等語（108
    年度毒偵字第2291號卷第118、120頁），顯見檢察官已有提
    供抗告人陳述意見之機會，揆諸前揭說明，檢察官經裁量結
    果既認本案應向法院聲請觀察、勒戒，檢察官自無須於聲請
    書說明本案不適於為附命完成戒癮治療之緩起訴處分之理由
    ；而本件檢察官之聲請，復查無認定事實有誤、違背法令或
    有明顯重大瑕疵之處，其聲請即屬有據，要無由法院斟酌以
    其他方式替代之餘地。故抗告人辯稱檢察官未給予其聲請戒
    癮治療之機會，因而請求撤銷原裁定云云，自非可採。
  ⒋至抗告人雖另辯稱其已自行戒斷，因此請求撤銷原裁定云云
    。惟毒品危害防制條例規定之觀察、勒戒處分係屬強行規定
    ，倘有施用毒品之行為，除合於同條例第21條第1項所定「
    於犯罪未發覺前，自動向行政院衛生署（現改制衛生福利部
    ）指定之醫療機構請求治療，醫療機構免將請求治療者送法
    院或檢察機關」之情形，或檢察官審酌個案情形，依同條例
    第24條第1項為附命完成戒癮治療之緩起訴處分，可排除適
    用觀察、勒戒之程序外，凡經檢察官聲請法院裁定將被告送
    勒戒處所觀察、勒戒者，法院僅得就其聲請審查被告是否有
    施用毒品之行為，以及被告是否為「初犯」，抑或觀察、勒
    戒、強制治療執行完畢後「5年內再犯」或為「5年後再犯」
    而為准駁之裁定，並無自由斟酌以其他方式替代或得以其他
    原因免予執行之權。因此，縱令抗告人所謂自行戒斷之陳述
    屬實，惟並不符合上揭各項得免予送觀察、勒戒之規定，故
    其執此抗告請求撤銷原裁定云云，亦無足取。
五、綜上所述，原審以抗告人係於前案觀察勒戒執行完畢釋放後
    5年後再犯本案施用毒品之犯行，因此裁定令抗告人入勒戒
    處所觀察勒戒，核其認事用法，並無違誤或不當。抗告意旨
    猶執前詞提起抗告，為無理由，應予駁回。
據上論斷，應依刑事訴訟法第412條，裁定如主文。
中　　華　　民　　國　　109 　年　　1 　　月　　31　　日
　　　　　　　　　刑事第十五庭  審判長法　官  劉興浪
　　　　　　　　　　　　　　　　　    法　官  古瑞君
　　　　　　　　　　　　　　　　　    法　官  陳信旗
以上正本證明與原本無異。
不得再抗告。
                                      書記官  董佳貞
中　　華　　民　　國　　109 　年　　1 　　月　　31　　日